臺灣高等法院高雄分院刑事判決　　　　　　　　　　九十一年度上訴字第三一二號
　　上　訴　人　臺灣屏東地方法院檢察署檢察官
　　被　　　告　乙○○
　　指定辯護人　本院公設辯護人孫妙岑
右上訴人因被告偽造有價證券等案件，不服臺灣屏東地方法院九十年度訴字第五八０
號中華民國九十年十二月二十五日第一審判決（起訴案號：臺灣屏東地方法院檢察署
九十年度偵字第二七六九號），提起上訴，本院判決如左：
      主  文
原判決撤銷。
乙○○連續意圖供行使之用，而偽造有價證券，處有期徒刑壹年拾月。
偽造如附表所示之本票四十五張；偽造之「丁○○」印章、「庚○○」印章各壹枚，
均沒收。
    事  實
一乙○○於民國八十八年九月一日起在屏東縣鹽埔鄉○○村○○街二之四號住處，自
  任會首，招集每會新臺幣（下同）一萬元，共二十五會（包括會首）之民間互助會
  ，詎乙○○因遭「刮刮樂」詐騙集團所惑，需錢匯兌彩金，遂基於意圖為自己不法
  所有，及偽造文書、偽造有價證券之概括犯意，依序分別於八十九年四月一日、九
  月一日、十一月一日，連續假冒丁○○、庚○○、己○○名義、各以四千元、三千
  五百元、四千元標金之標單標得會款行使該偽造之標單，並委由不知情且姓名不詳
  之刻印業者偽刻丁○○、庚○○之印章各一枚，連續於附表編號一至三所載之本票
  偽造丁○○、庚○○、己○○名義為發票人，面額各一萬元之本票，並於發票人處
  偽簽如附表所示被冒標會員之署押，並蓋丁○○、庚○○之印章及偽造己○○之指
  印於其上，完成發票行為，且持以行使，交付與甲○○、丙○○○、戊○○、丁○○及其他活會會員等人，致使該等活會會員陷於錯誤，而交付會款共計二十七萬七
  千元，足以生損害於丁○○、庚○○、己○○及其他活會會員。嗣於八十九年十二
  月一日，乙○○因無力支付會款，乃宣布倒會，會員丁○○等人始知上情。
二案經甲○○、丙○○○、戊○○、丁○○訴請臺灣屏東地方法院檢察署檢察官偵查
  起訴。
    理  由
一右揭事實，迭據被告乙○○於偵查、原審及本院審理時坦承不諱（見臺灣屏東地方
  法院檢察署九十年度發查字第三六號偵查卷第八頁、原審卷第四十八頁、本院卷第
  四十頁至第四十五頁），核與告訴人甲○○、戊○○、丙○○○、丁○○指訴情節
  ，及證人即以己○○名義參與互助會之潘國維所證述：「參加被告所召之互助會，
  並未同意借被告標取會款，亦未同意被告簽發本票」等語相符，此外，復有本票影
  本十一紙及互助會總單影本一紙在卷可稽。是以，被告之自白與事實相符，自堪採
  為其有罪認定之證據。本件事證已臻明確，被告犯行洵堪認定。
二按被告在得標會單上偽簽「丁○○、庚○○、己○○」之署押及記載金額，依習慣
  已足以表示係向該互助會競標之意思，應認係準私文書。被告意圖為自己不法之所
  有，偽造標單持以行使冒丁○○、庚○○、己○○之名參加競標，得標後，復偽刻
  丁○○、庚○○印章、偽簽丁○○、庚○○、己○○署押及偽造己○○之指印簽發
  本票，交付與活會會員，致使不知情之活會會員陷於錯誤而繳交會款，足以生損害
  於丁○○、庚○○、己○○及其他活會會員。核被告丁○○、庚○○、己○○冒用
  名義偽造標單，行使得標，詐取活會會款，並交付所偽造之本票以供擔保，所為係
  犯刑法第二百十六條、第二百十條行使偽造私文書罪、第三百三十九條第一項詐欺
  取財罪、第二百零一條第一項偽造有價證券罪。被告利用不知情之刻印業者偽造丁○○、庚○○印章之行為，係間接正犯。被告冒標會員會款而偽造其署押於得標會
  單上，偽造署押之行為，應為偽造得標會單之準私文書行為之部分行為；其偽造得
  標會單後復持以行使，偽造之低度行為應為行使之高度行為所吸收；又其偽造署押
  、指印、及將偽造印章蓋於上開本票上，該偽造署押、指印、印章之行為，為偽造
  有價證券行為之所吸收；其偽造有價證券後，進而行使，該行使行為復為偽造有價
  證券行為吸收，均不另論罪。又行使偽造有價證券，以取得票面價值之對價，固不
  另論詐欺罪，但本件係以偽造有價證券供活會會員繳交會款之擔保，活會會員所繳
  交會款並非取得票面之價值款，其詐欺係偽造有價證券以外之另一行為，二者有方
  法結果之牽連關係，應從偽造有價證券罪處斷。又被告於三次冒標時日之詐欺行為
  ，同時向多數活會會員詐取會款，係以一行為觸犯數個相同之詐欺罪名，為想像競
  合犯，依刑法第五十五條之規定，應從一重處斷。又被告為達同一目的，各同時偽
  造丁○○之有價證券十八張、庚○○之有價證券十四張、己○○之有價證券十三張
  ，因其各法益之享有人僅一個，應認其各侵害之法益同一。且其數行為同時同地或
  密切接近之時地實施，各侵害同一法益，各行為之獨立性極為薄弱，依一般社會觀
  念，在時間差距上難以強行分開，在刑法上應屬接續犯（最高法院八十六年台上字
  第三二九五號判決意旨參照）。其先後三次偽造私文書、詐欺取財犯行、偽造有價
  證券，各均時間相隔不久，犯罪構成要件相同，顯係各基於概括之犯意反覆為之，
  為連續犯，依法各以一罪論。又其所犯行使偽造準私文書、連續詐欺取財、偽造有
  價證券犯行間，有方法結果之牽連關係，應從較重之偽造有價證券罪論處。公訴人
  雖未對被告行使偽造準私文書部分起訴，惟此部分與起訴部分有裁判上一罪關係，
  本院自應一併審理。又刑事審判旨在實現刑罰權之分配的正義，故法院對有罪被告
  之科刑，應符合罪刑相當之原則，使其輕重得宜，罰其當罰，以契合社會之法律感
  情，被告因不諳法律，素無前科，其簽發之本票僅十一紙，被害人仍屬有限，尚與
  大量偽造有價證券影響社會金融秩序者有間，且被告因受刮刮樂詐欺集團詐騙，亦
  有臺灣高雄地方法院檢察署檢察官八十八年度偵字第一九二一二號等起訴書一份在
  卷可按，罹此重典，而所詐得之金額非鉅，如處以最輕本刑有期徒刑三年，毋寧過
  重，本院認被告犯罪之情狀尚堪憫恕，爰依刑法第五十九條之規定，酌量減輕其刑
  。
三被告犯罪事證既明，原判決予以論罪科刑，固非無見，惟查：(一)被告係偽造己○○
  之指印，原判決認定係偽造己○○之印章，並諭知沒收，尚有未洽；(二)本件被告顯
  係依每次活會會員人數偽造有價證券供活會會員繳交會款之擔保，非僅偽造提出告
  訴之會員所持之本票十一張，原判決漏未論處此部分犯罪，及併與宣告沒收；(三)本
  件係以偽造有價證券供活會會員繳交會款之擔保，非取得票面價值之借款，其詐欺
  係偽造有價證券以外之另一行為，原判決漏未論處此部分犯罪，亦有未洽。檢察官
  上訴意旨指摘原判決量刑過輕，雖無理由，惟原判決既有可議之處，自應由本院撤
  銷改判。爰審酌被告因受詐騙心生貪念，竟詐取會款二十七萬七千元，金額雖不多
  ，惟迄未賠償告訴人之損失，惟念前無犯罪前科，素行尚佳，且其犯後坦承犯行，
  態度良好等一切情狀，量處如主文第二項所示之刑。偽造丁○○、庚○○、己○○
  ，面額各為一萬元之本票四十五張（詳如附表所示），應依刑法第二百零五條宣告
  沒收。又偽刻之「丁○○」、「庚○○」印章，應依刑法第二百十九條宣告沒收。
  至被告偽造「丁○○」、「庚○○」、「己○○」之得標會單因未扣案，且據其供
  明於冒標後即已丟棄滅失，為免執行困難，爰不另為沒收之諭知。至偽造附表一至
  三號本票上所蓋用偽造之印文、署押、印文等，係屬偽造之本票之一部，已因上開
  本票之沒收而包括在內，不另諭知沒收，併此敘明。
四公訴意旨另以被告乙○○另於八十八年十二月一日，未得邱庭盛之同意，偽造其名
  義之標單，並持之行使，冒名投標，並於得標後冒用其名義，偽造其名義之本票多
  紙，並持之行使，使活會會員陷於錯誤而交付會款，因認被告涉犯刑法上之行使偽
  造準私文書罪、偽造有價證券罪、詐欺取財罪等語。訊據被告乙○○堅決否認上開
  犯行，辯稱：係向邱庭盛借標，並得其同意，始刻用印章及簽發本票等語。經查：
  證人邱庭盛於原審結證稱：「被告確有向伊借標，且標走後即替伊付會錢，伊也同
  意被告刻伊印章，簽發本票」等語（見原審卷第十六頁）。是以被告所辯係有權出
  名標會及簽發本票等語，即為可採。上開部分既無證據佐證被告乙○○涉有該犯行
  ，不能證明被告犯罪，本應諭知無罪之判決，惟公訴人認此部分之事實與前開判決
  有罪部分之犯罪事實，有連續犯關係，為裁判上一罪，爰不另為無罪判決之諭知。
據上論結，應依刑事訴訟法第三百六十九條第一項前段、第三百六十四條、第二百九
十九條第一項前段，刑法五十六條、第二百十六條、第二百二十條第一項、第二百十
條、第二百零一條第一項、第三百三十九條第一項、第五十五條、第五十九條、第二
百零五條、第二百十九條，罰金罰鍰提高標準條例第一條前段，判決如主文。
本案經檢察官郭振昌到庭執行職務。
中    華    民    國     九十一     年       四       月      十八      日
                              臺灣高等法院高雄分院刑事第六庭
                                  審判長法官  王憲義
                                        法官  范惠瑩
                                        法官  謝靜雯
右正本證明與原本無異。
如不服本判決應於收受本判決後十日內向本院提出上訴書狀，其未述上訴理由者，
並得於提起上訴後十日內向本院補提理由書狀（均須按他造當事人之人數附繕本)「
切勿逕送上級法院」。
                                      書記官  廖素珍
中    華    民    國     九十一     年       四       月       十九     日
附表：被告冒標會款之時間及金額（單位：新臺幣）
┌─┬────┬─────┬──────┬───────────────┐
│編│冒標時間│被冒標及偽│  詐得金額  │偽造之本票                    │
│號│        │造本票會員│            │（計算方式）                  │
├─┼────┼─────┼──────┼───────────────┤
│一│4.１  │丁○○    │十萬八千元  │丁○○名義、八十九年四月五日期│
│  │        │          │            │、面額各一萬元十八張。        │
│  │        │          │            │６０００Ⅹ１８＝１０８０００  │
├─┼────┼─────┼──────┼───────────────┤
│二│9.１  │庚○○    │九萬一千元  │庚○○名義、八十九年九月五日期│
│  │        │          │            │、面額各一萬元十四張。        │
│  │        │          │            │６５００Ⅹ１４＝９１０００    │
├─┼────┼─────┼──────┼───────────────┤
│三│11.１  │己○○    │七萬八千元  │己○○名義、八十九年十一月五日│
│  │        │          │            │期、面額各一萬元十三張。      │
│  │        │          │            │６０００Ⅹ１３＝７８０００    │
├─┴────┴─────┴──────┴───────────────┤
│總計詐得二十七萬七千元                                                │
└───────────────────────────────────┘
附錄：本判決論罪科刑法條：
中華民國刑法第二百零一條：
意圖供行使之用，而偽造、變造公債票、公司股票或其他有價證券者，處三年以上十
年以下有期徒刑，得併科三千元以下罰金。
行使偽造、變造之公債票、公司股票或其他有價證券，或意圖供行使之用，而收集或
交付於人者，處一年以上七年以下有期徒刑，得併科三千元以下罰金。
                                                                        Ｋ
